宣　示　判　決　筆　錄
111年度馬簡字第5號
原      告    王玉珩  

              王孟孝  

共      同
訴訟代理人    謝曜焜律師
被      告    林品妍  

兼訴訟代理人  周純媛  
上列當事人間111年度馬簡字第5號遷讓房屋等事件，於中華民國
111年5月30日言詞辯論終結，同年111年6月13日在臺灣澎湖地方
法院馬公簡易庭第一法庭公開宣示判決，出席職員如下︰
    法  官  陳順輝
    書記官  祝語萱
    通  譯  林淑芬 
朗讀案由兩造均未到
法官朗讀主文宣示判決，並諭知將判決主文、所裁判之訴訟標的
及其理由要領，記載於下：
　　主    文
被告應將坐落澎湖縣○○市○○路0巷0號房屋遷讓返還予原告。
被告應自民國110年9月26日起，至返還上開房屋之日止，按月給
付原告新台幣肆仟貳佰肆拾元。
原告其餘之訴駁回。
訴訟費用由被告負擔。
本判決原告勝訴部分，得假執行。但被告如以新臺幣伍萬元為原
告預供擔保後，得免為假執行。
原告其餘假執行之聲請駁回。
    理由要領
一、原告主張：坐落澎湖縣○○市○○路0巷0號房屋（下稱系爭房屋
    ）原為原告之母即訴外人林ＯＯ所有用供經營「西河堂」商號
    及全家居住之所，嗣林ＯＯ離開澎湖而將商號轉予其子林ＯＯ經
    營，並將系爭房屋無償出借予林ＯＯ供其全家人（含被告二人
    ）居住。林ＯＯ於民國110年5月10日死亡，被告二人係其妻女
    而均為繼承人。林ＯＯ於110年9月2日將系爭房屋及其坐落之
    馬公市○○段0000地號土地出賣並移轉登記予原告共有，再於
    110年9月8日向被告二人寄發存證信函表示終止系爭房屋借
    用關係，請被告於收受存證信函後15日內返還系爭房屋，惟
    被告於110年9月10日收受存證信函後迄今仍拒不返還系爭房
    屋。上開借用關係既經林ＯＯ終止，被告現仍無權占用系爭房
    屋，原告本於所有權人地位，自得請求被告返還系爭房屋。
    又系爭房屋緊鄰澎湖縣最繁華之馬公市中正路大街，出租行
    情不低，每月租金至少新台幣（下同）15,000元，故被告二
    人每月所受相當於租金之不當得利應為15,000元。爰依民法
    第767 條所有物返還請求權之規定，請求被告 遷讓返還系
    爭房屋，並依不當得利之規定請求被告自110年9月26日起至
    返還系爭房屋之日止，按月給付原告15,000元等語。並聲明
    ：㈠被告應將系爭房屋遷讓返還予原告。㈡被告應自110年9月
    26日起至返還系爭房屋之日止，按月給付原告15,000元。㈢
    原告願供擔保，請准宣告假執行。
二、被告辯稱：林ＯＯ係將系爭房屋出借林ＯＯ及被告使用，且承諾
    出借至林ＯＯ百年之後再由林ＯＯ及原告繼承系爭房屋 ，林ＯＯ
    不得任意終止上開借用關係。又林ＯＯ依上開借用關係本有容
    忍被告二人使用系爭房屋之義務，卻將系爭房屋移轉登記予
    原告共有，再由原告以所有權人身分請求返還系爭房屋，原
    告顯係權利濫用等語。並聲明：㈠原告之訴及假執行之聲請
    均駁回。㈡若受不利判決，願供擔保請准免為假執行。
三、本院得心證之理由：
  ㈠原告主張系爭房屋原為訴外人林ＯＯ所有，林ＯＯ早年將系
　  爭房屋無償出借予其子林ＯＯ，嗣林ＯＯ於110年5月10日死
　  亡而由其妻女即被告共同繼承，林ＯＯ於110年9月2日將系
　  爭房屋及其坐落之馬公市○○段0000地號土地出賣並移轉登
　  記予其子女即原告共有，再於110年9月8日向被告寄發存證 
　  信函表示終止上開借用關係，請被告於收受存證信函後15日
　  內返還系爭房屋，被告已於110年9月10日收受存證信函，惟
　  迄今尚未返還系爭房屋等情，業據原告提出土地及建物登記
　  謄本影本各1件、存證信函及回執影本各2件、戶籍謄本影本
　  2件為證，且為被告所不爭執，堪信屬實。被告雖辯稱林秋
　  菊亦將系爭房屋出借予被告二人，且承諾出借系爭房屋至林
　  ＯＯ百年之後云云，惟為原告所否認，被告就此部分之辯解
　  既未提出證據以實其說，尚難遽採。
  ㈡按使用借貸之借用人死亡者，貸與人得終止契約，民法第47
　   2條第4款定有明文。本件林ＯＯ與林ＯＯ就系爭房屋存有
  　使用借貸關係，已如上述，而林ＯＯ業已死亡，則林ＯＯ依
　  民法第472條第4款規定，以存證信函向林ＯＯ之繼承人即被
　  告為終止借貸關係之意思表示，即無不合，被告就系爭房屋
　  屋既無占有權源，則原告本於所有權人地位請求被告遷讓返
　  還系爭房屋，自屬有據。
  ㈢再按權利之行使，不得違反公共利益，或以損害他人為主要
　  目的，民法第148條第1項固定有明文。惟該條所稱權利之行
　  使，不得以損害他人為主要目的者，係指行使權利，專以損
　  害他人為目的之情形而言，若為自己之利益而行使，縱於他
　  人之利益不無損害，既非以損害他人為主要目的，自不在該
　  條所定範圍之內。前開權利濫用之規範是屬對權利行使之限
　  制，其要件應嚴格界定，除需具備主觀上專以損害他人為主
　  要目的外，客觀上尚須因所取得之利益與他人之損害顯不相
　  當始足當之。本件原告係以系爭房屋所有人地位，請求被告
　  返還無權占有之系爭房屋，乃係無權占有使用他人房屋者
　  ，於所有權人依法主張權利時所應容受之當然結果，不論從
　  權利本質、經濟目的、社會觀念而言，本件請求乃原告依法
　  行使正當權利，難認逾越必要範圍，被告辯稱原告之請求屬
　  權利濫用云云，亦非可採。　
　㈣末按被告無權占用系爭房屋，因之受有相當於租金之利益，
　  原告依不當得利之法律關係請求被告給付相當於租金之不當
　  得利，自無不合。至於占用系爭房屋之不當得利，參酌土地
　  法第97條有關租金之規定，係以不超過系爭房屋及其坐落之
　  土地總價年息10%為限，所謂土地價額係指法定地價而言，
　  土地所有人依土地法所申報之地價為法定地價，土地法第14
　  8條、土地法施行法第25條分別定有明文，又系爭房屋之價
　  額則以課稅現值為準。查系爭房屋並無課稅現值，本院參酌
　  其係於16年建造之住商用、硓咕石造二層建物及其一、二層
　  建物面積各為41.32平方公尺等情，有系爭房屋登記謄本可
　  憑，因認其現值為5萬元；而系爭房屋坐落之馬公市○○段0
　  000地號土地申報地價為每平方公尺14,291元（小數點以下
　  四捨五入），有該土地登記 謄本可佐，依使用面積41平方
　  公尺（小數點以下四捨五入）核計之總金額為585,931元，
　  是房地之總價合計應為635,931元，斟酌系爭房屋緊鄰馬公
　  市中正路大街，交通十分便利，周圍生活機能健全，於土地
　  法第97條第1 項年租金之上限10% 內，應認以房地總價8%計
　  算年租金為適當。從而，原告得請求被告之不當得利金額為
　  每月4,240 元（計算式：635,931x8%/12=4,240 ，小數點以
　  下四捨五入）。
四、綜上，原告基於所有物返還請求權及不當得利返還請求權法
    律關係，請求被告將系爭房屋遷讓返還予原告，並自110年9
    月26日起至返還系爭房屋之日止，按月給付原告4,240 元，
    為有理由，應予准許，逾此部份之請求，則無理由，應予駁
    回。
五、兩造均陳明願供擔保，聲請宣告假執行及免為假執行，於原
　　告勝訴部分，所命給付之金額或價額未逾50萬元，依民事訴
    訟法第389條第1項第5款規定，應依職權宣告假執行，並依
    同法第392條第2項規定，依被告之聲請宣告被告如預供擔保
    後，得免為假執行。至原告敗訴部份，其假執行之聲請，已
    失所依附，應予駁回。
六、本件事證業臻明確，兩造其餘陳述及攻擊防禦方法，經本院
    審酌後，核與判決結果不生影響，爰不逐一論述，併此敘明
    。
七、訴訟費用負擔之依據：民事訴訟法第79條、第85條第1項前
    段。
中　　華　　民　　國　　111 　年　　6 　　月　　13　　日
　　　　　　　　　  臺灣澎湖地方法院馬公簡易庭
　　　　　　　　　　　　  書記官　祝語萱
                          法  官　陳順輝
以上正本係照原本作成。
如不服本判決，應於送達後20日內向本院提出上訴狀並表明上訴
理由，如於本判決宣示後送達前提起上訴者，應於判決送達後20
日內補提上訴理由書（須附繕本）。如委任律師提起上訴者，應
一併繳納上訴審裁判費。
中　　華　　民　　國　　111 　年　　6 　　月　　14　　日
                          書記官  祝語萱